【裁判字號】    91,易,102
【裁判日期】    920307
【裁判案由】    竊盜
【裁判全文】
臺灣士林地方法院刑事判決                          九十一年度易字第一二號
    公  訴  人  臺灣士林地方法院檢察署檢察官
    被      告  甲○○
    指定辯護人  本院公設辯護人  林龍輝
右列被告因竊盜案件，經檢察官提起公訴（九十年度偵字第一二二一三號），及移
併案審理（九十一年度偵字第一四二八號、九十一年度偵字第一三八二號、九十二年
度偵字第二八三號），本院判決如左：
    主  文
甲○○連續攜帶兇器竊盜，累犯，處有期徒刑捌月。並於刑之執行完畢或赦免後，令
入相當處所施以監護陸月。
扣案機車鑰匙壹支、螺絲起子壹支、一字型螺絲起子壹支，均沒收。
    事  實
一、甲○○為輕度智能不足，對外界事物之處理能力及判斷能力比一般人差，為精神
    耗弱之人。其曾有多次竊盜犯行，民國八十九年二月間仍因竊盜案件，經本院判
    處有期徒刑八月確定，於九十年七月十三日執行完畢。又於九十年八月二十七日
    竊取他人汽車內之錢幣，甫經本院於九十年十一月二十八日判處有期徒刑五月，
    甫於同年十二月二十日確定，竟仍不知悔改，基於意圖為自己不法之所有之概括
    犯意：於九十年十二月七日晚上八時許，在台北市○○路○段東華街口，持自
    備機車鑰匙一支，竊取乙○○使用停放於該處之車牌號碼ＺＢＵ─一六六號輕機
    車，供己騎用。嗣於九十年十二月八日中午十二時三十分許，甲○○騎乘該機車
    行經台北縣淡水鎮○○路十三巷內，為乙○○友人鄭妃婷發現，報警當場查獲，
    並扣得上揭機車鑰匙一支。於九十年十二月三十一日下午二時三十分許，在台
    北市○○區○○街六三巷十一號前，見楊和平所有，車號為ＥＯ─二０五號之營
    業小客車，停放於該處，遂以其自己所有隨身攜帶，客觀上足以對他人生命、身
    體、安全構成威脅具有危險性之螺絲起子一支，插入該車門上之鑰匙孔，開啟車
    門，進入車內竊取車門置物盒內硬幣新台幣（下同）一千零九十五元，經警當場
    查獲，並扣得螺絲起子一把。於九十一年一月十四日上午十一時許及中午十二
    時十九分許，分別在台北市○○○路一七七號、臺北市○○路○段三十二巷口，
    持其所有之客觀上足以對他人生命、身體、安全構成威脅具有危險性之一字型螺
    絲起子一支，以破壞自小客車車窗玻璃再入內行竊之方式（毀損部分未據告訴）
    ，連續兩次行竊停放在前開地點之魏孟閔所有之ＤＸ─二八四九號、葉護雄所有
    之Ｂ２─七二六號自小客車內之財物，惟因該車內均無硬幣，而未得手，嗣經警
    調得監視錄影帶，查悉上情，並扣得一字型螺絲起子一支。於九十一年一月二
    十四日中午十二時許，在台北市○○路二一一號前，見黃添財所有停放該處之七
    Ｂ─九三六車門未上鎖，而入內行竊，竊得十元硬幣二十二枚、五元硬幣十六枚
    、一元硬幣二枚，共計三百零二元。
二、案經台北縣警察局淡水分局報請臺灣士林地方法院檢察署檢察官偵查起訴及移請
    併案審理。
    理  由
一、右揭事實，業據被告甲○○於警訊、偵審中供認不諱，核與被害人乙○○、楊和
    平、魏孟閔、葉護雄、黃添財警訊時指訴之情節相符，並經證人鄭妃婷於警訊中
    證述屬實，且有車牌號碼ＺＢＵ—一六六號輕機車失竊物之照片一幀、機車贓物
    領據、三百零二元之贓物領據、一千零九十五元之贓物領據及監視錄影帶翻拍照
    片兩張等附卷可稽，另有被告持以行竊之機車鑰匙一支、一字型螺絲起子一支及
    螺絲起子一支扣案可資佐憑，足認被告自白與事實相符，堪可採信。本件事證明
    確，被告犯行洵堪認定，應依法論科。
二、至被告之父親林順來陳稱被告係中度智障，且提出身心障礙手冊為憑，本院遂依
    職權將被告送往行政院退除役官兵輔導委員會台北榮民總醫院（下稱榮民總醫院
    ）精神科鑑定本件行為時之精神狀態，該醫院鑑定認被告係屬輕度智能不足，對
    外界事物之處理能力及判斷能力比一般人差，因其青少年時期自同儕處染上偷竊
    之惡習，加上自制力薄弱，故屢次因偷竊被捕判刑，甲○○於行為時之精神神狀
    態已達精神耗弱之程度。此有該院九十一年十一月一日北總精字第０九一００三
    ００六四號函所附被告之精神鑑定報告書一件附卷可稽。本院參酌被告於警、偵
    訊之訊問筆錄及本院訊問及審理之對答，雖非對答如流，但並無訊問障礙及答非
    所問之情形，足證被告於本案行為當時之精神狀態，對外界事務之知覺理會、判
    斷作用及自由決定意思之能力，雖因輕度智能不足而較普通人之平均程度顯然減
    退，惟尚未達於全然喪失之程度。按刑法上之心神喪失與精神耗弱，應依行為時
    精神障礙程度之強弱而定，如行為時之精神，對外界事務全然缺乏知覺理會及判
    斷作用而無自由決定意思之能力者，為心神喪失；如此項能力，並非完全喪失，
    僅較普通人之平均程度顯然減退者，則為精神耗弱，最高法院二十六年渝上字第
    二三七號判例可稽。則被告於行為時之精神狀態應屬精神耗弱之程度，應可認定
    。
三、查螺絲起子、一字型螺絲起子均係金屬製品，質硬，如持以傷人，客觀上足以危
    害他人生命、身體之安全，自屬兇器。核被告甲○○就事實欄一、所為，係
    犯刑法第三百二十條第一項之普通竊盜罪；又被告就事實欄一、所為係犯刑法
    第三百二十一條第三款之攜帶兇器竊盜罪；被告雖已著手事實欄一、所示竊車
    內財物行為之實施，惟未竊得財物，其犯罪尚屬未遂，核此部分所為係犯刑法第
    三百二十一條第一項第三款之攜帶兇器竊盜未遂罪。又被告先後多次犯行，時間
    緊接，方法相同，觸犯構成要件相同之罪，顯係基於概括犯意為之，為連續犯，
    應依刑法第五十六條之規定，就被告論以情節較重之攜帶兇器竊盜一罪；又公訴
    人起訴書雖未敘及被告關於事實欄一之犯行，然該部分事實與起訴書之犯
    罪事實既具有連續犯之裁判上一罪關係，應為起訴效力所及，本院自應併予審究
    。又被告前有事實欄所列前案經判處有期徒刑及執行完畢情形，此有臺灣高等法
    院被告全國刑案紀錄表、臺灣高等法院檢察署刑案紀錄簡覆表各一份在卷可按，
    其前受有期徒刑執行完畢，於五年以內再犯本件最重本刑為有期徒刑以上之罪，
    為累犯，應依刑法第四十七條之規定遞加重其刑。被告於行為當時為精神耗弱，
    應依刑法第十九條第二項之規定減輕其刑，並依刑法第七十一條第一項之規定先
    加後減。爰審酌被告之生活狀況、智識程度，其犯罪之動機、目的、手段，所生
    危害非鉅，犯罪情節尚非嚴重及犯罪後尚能坦承犯行，態度良好，知所悔改等一
    切情狀，量處如主文所示之刑。又被告係輕度智能不足，青少年時期染上偷竊之
    惡習，加上自制力薄弱，故屢次因偷竊經法院判刑，復行再犯，該病情之變化，
    對現實判斷力、一己情緒及行為控制力影響甚大，若能經由專業機構持續且長期
    之治療輔導，或可獲得改善，爰併依刑法第八十七條第二項、第三項宣示於刑之
    執行完畢或赦免後，令入相當處所施以監護六月，期依保安處分執行法第四十六
    條、第四十七條規定送往精神病醫院或其他醫療團體，予以適當之治療及監視其
    行動，以資兼顧。
四、至扣案機車鑰匙一支、螺絲起子一支、一字型螺絲起子一支，係被告持以竊盜所
    用之物，為被告所有，已據其供承在卷，爰依刑法第三十八條第一項第二款宣告
    沒收。
據上論斷，應依刑事訴訟法第二百九十九條第一項前段，刑法第五十六條、第三百二
十一條第一項第三款、第十九條第二項、第四十七條、第八十七條第二項、第三項、
第三十八條第一項第二款，判決如主文。
本案經檢察官鄭世揚到庭執行職務。
中      華      民      國    九十二    年      三      月      七      日
                                    臺灣士林地方法院刑事第四庭
                                        法  官  王  俊  雄
右正本證明與原本無異。
如不服本件判決，得自判決送達之日起十日內，向本院提起上訴。
                                        書記官  許  秋  莉
中      華      民      國    九十二    年      三      月     十一     日
附錄本判決論罪科刑依據之法條：
刑法第三百二十一條第一項第三款：
  犯竊盜罪而有左列情形之一者，處六月以上五年以下有期徒刑：
  一、於夜間侵入住宅或有人居住之建築物、船艦或隱匿其內而犯之者。
  二、毀越門扇、牆垣或其他安全設備而犯之者。
  三、攜帶兇器而犯之者。
  四、結夥三人以上而犯之者。
  五、乘火災、水災或其他災害之際而犯之者。
  六、在車站或埠頭而犯之者。
  前項之未遂犯罰之。


司法院資訊處製作；財團法人民間司法改革基金會備份。
